最高法院刑事判決　　　　　　九十四年度台上字第七三五二號
　　上　訴　人　甲○○ ○○○.
　　　　　　　　　　男西元19.
　　　　　　　　　　護照號碼：.
　　　　　　　　　　之102番.
上列上訴人因違反毒品危害防制條例案件，不服台灣高等法院高
雄分院中華民國九十四年十月二十日第二審判決（九十四年度上
重訴字第一０號，起訴案號：台灣高雄地方法院檢察署九十四年
度偵字第二一一六號），提起上訴，本院判決如下：
    主  文
上訴駁回。
    理  由
本件原判決認定：上訴人 甲○○ ○○○○ ○○（中文譯名為徐錫鎬）係
大韓民國（下稱韓國）籍人，因在泰國與友人合夥開設工廠，並
經由友人介紹而認識尼泊爾籍成年男子「SIBA」。於民國九十三
年十二月間「SIBA」商請上訴人代其自泰國攜帶第一級毒品海洛
因入境台灣，並允諾事成後給予酬勞，惟上訴人知此為違法行為
而予以拒絕，嗣於九十四年一月十一、十二日左右，因上訴人投
資工廠資金不足，「SIBA」遂再與上訴人聯絡，商定由「SIBA」
提供上訴人往返泰國與台灣間之來回機票、在台食宿費用及報酬
美金一萬四千元，上訴人則自泰國攜帶海洛因至台灣，並於抵達
台灣高雄小港國際機場後，住宿高雄漢來飯店，翌日上午七、八
時許，即有人前往飯店房間取貨，並交付上訴人酬勞美金一萬四
千元。詎上訴人明知海洛因屬我國毒品危害防制條例第二條第二
項第一款所列之第一級毒品，並經行政院公告為甲類第四款之管
制進出口物品，不得運輸，亦不得私運進口，竟與「SIBA」及另
一名姓名、年籍不詳之成年男子，共同基於運輸海洛因及私運管
制物品進口之犯意聯絡，於九十四年一月十四日下午四時許，上
訴人與「SIBA」二人相約在泰國法蘭波火車站前見面，「SIBA」
即帶上訴人至該火車站附近不知名旅館房間內，由先抵達房間內
之另一姓名、年籍不詳之成年男子，以其所有之包裝袋三只包裝
海洛因，再將其中二包海洛因分別夾藏在二隻涼鞋鞋底內（各毛
重四百公克），及將另一包夾藏在行李箱上蓋內層（毛重二千一
百四十公克）後，將該涼鞋一雙及行李箱一只交予上訴人穿著及
攜帶，再由「SIBA」與上訴人一同搭乘計程車至泰國曼谷國際機
場，「SIBA」並在車上將機票交予上訴人，再由上訴人獨自於同
日下午六時三十分搭乘中華航空股份有限公司（下稱中華航空公
司）CI648 班機，並於同晚二十三時五十五分抵達台灣高雄小港
國際機場，以此方式私運上開管制進口之海洛因入境台灣。嗣上
訴人在機場準備出關接受入境相關查驗時，因形跡可疑，經內政
部警政署航空警察局高雄分局（下稱航警局高雄分局）人員會同
海關人員檢查上訴人所攜帶上揭行李箱及涼鞋，始查知上情，並
扣得上開以該姓名、年籍不詳之成年男子所有之包裝袋包裝之海
洛因三包（合計淨重二千七百零二點九九公克、純度百分之八十
八點五、純質淨重二千三百九十二點一五公克）及含無法析離海
洛因殘渣之涼鞋一雙、DANDY 廠牌行李箱一只等物等情。係以上
訴人如何受「SIBA」委託，在行李箱及涼鞋內夾藏海洛因，由其
搭機自泰國運輸入境來台之事實，業據其於航警局高雄分局調查
人員詢問、檢察官最初偵查及第一審法院受理檢察官第一次申請
羈押訊問時供承不諱，核與查獲警員蘇建華於原審結證之情節相
符。且查獲之疑似海洛因粉末三包，經送請法務部調查局（下稱
調查局）鑑驗結果，均含海洛因成分，合計淨重二千七百零二點
九九公克、空包裝重一百五十七點九公克、純度百分之八十八點
五、純質淨重二千三百九十二點一五公克）。另扣案之涼鞋一雙
及DANDY 廠牌行李箱一只，經第一審送請高雄醫學大學附設中和
紀念醫院（下稱中和醫院）鑑定，亦均有海洛因陽性反應，有調
查局九十四年二月十六日調科壹字第二二００一九二三０號鑑驗
通知書及中和醫院九十四年三月十五日編號0000－000、
0000－000號檢驗報告各一份在卷可參。此外，復有上訴
人之護照、出境登記表、中華航空公司班機表、機票、扣案物品
照片、托運行李條碼、財政部高雄關稅局（下稱高雄關稅局）扣
押貨物、運輸工具收據及搜索筆錄、航警局高雄分局查獲涉嫌毒
品危害防制條例毒品初步鑑驗報告單附卷可稽，事證至臻明確。
為其所憑之證據及得心證之理由。而以上訴人雖諉稱其僅知所運
輸入境者為韓國所稱之「麻藥」，不知為海洛因云云，然上訴人
於警詢、檢察官最初偵查及第一審法院受理檢察官第一次聲請羈
押訊問時，已迭次供承其知悉所攜帶者為海洛因，已如前述，且
上訴人係因與友人在泰國投資工廠，資金不足，始起意受「SIBA
」委託運輸毒品來台，「SIBA」並允諾事成後將給付美金一萬四
千元為酬等情，亦據上訴人於第一審自承無訛，上訴人既準備將
該報酬供作投資工廠之用，顯見上開代價對其而言，不可謂不高
，況上訴人於偵查中亦坦承其知悉在韓國所謂「麻藥」係包含安
非他命及海洛因，而查緝毒品為世界各國一致之政策，我國緝毒
尤為嚴格，一再宣示嚴查毒品，攜帶毒品入境最重可處死刑，上
訴人又供承「SIBA」第一次要求其代為運輸毒品時，其因知悉此
為不法行為，故予以拒絕，其顯知運輸毒品為嚴重之犯罪行為，
並可見其處理此事態度之慎重，故當「SIBA」再次委託其代為運
輸毒品時，其若非已詳細瞭解包括毒品之種類、運輸之方式等整
個運輸毒品之細節，斷無貿然允諾鋌而走險，且運送何種毒品，
當會影響獲取報酬金額之多寡，故上訴人若非已知悉所運輸入境
我國之毒品為何種毒品，如何能與「SIBA」議定報酬為美金一萬
四千元。再上訴人既知所運輸之毒品為「麻藥」及海洛因亦為「
麻藥」之一種，又不否認其倘知所運輸者為海洛因，亦會同意代
為運輸，則其在主觀上顯亦有運輸海洛因之不確定故意，其上開
所辯，顯無足取。上訴人雖又辯陳其事先不知在旅館房間內由該
姓名、年籍不詳成年男子所交付之涼鞋內亦有毒品云云，然上訴
人亦迭於警詢、偵查及第一審坦承其事先即知所穿涼鞋內夾藏毒
品，且該雙涼鞋之鞋底較一般鞋子厚，查獲警員蘇建華於原審亦
證陳該雙涼鞋因夾藏毒品，故其重量比一般鞋子重，上訴人復不
否認其於拿到該雙涼鞋時確有較重之感覺，足見扣案涼鞋不論從
外觀或實際穿上後之感覺，其重量均異於一般涼鞋，則縱「SIBA
」或另一姓名、年籍不詳之成年男子未告知上訴人該雙涼鞋內夾
藏有毒品，上訴人亦可由外觀或實際穿上後之重量感，而得知該
雙涼鞋內藏有毒品。況倘「SIBA」或另一姓名、年籍不詳之成年
男子未事先告知上訴人該雙涼鞋內藏有毒品，於上訴人抵達台灣
後，其又如何能確知應交付何物予前來拿取毒品之人，且萬一上
訴人在不知情況下，將該雙涼鞋換掉，「SIBA」運輸毒品入境台
灣之意圖豈非前功盡棄，故「SIBA」既信任上訴人而委託其代為
運輸毒品，必定將運輸之方式及如何安全闖關之全部細節，完全
告知上訴人，以求達成任務，上訴人此項所辯，亦與事理有違而
難採信。另辯護人雖復為上訴人辯護稱：本件查扣之毒品因未外
流，未對國民健康造成危害，且上訴人不諳台灣法律，又尚未獲
得利益，在客觀上足以引起一般人之同情，況上訴人在韓國素無
前科，並有年邁寡母待其扶養，自始復已坦承犯行，供出毒品來
源，並積極提供「SIBA」之資料予檢警人員，雖因查緝國際性販
毒集團有其困難性，致警方未能循線查獲其上手，但已足見上訴
人犯後態度良好，無再犯之虞，若以最低刑度相繩，尚嫌過重，
請依刑法第五十九條規定減輕其刑云云。惟刑法第五十九條之酌
量減輕其刑，必須犯罪另有特殊之原因與環境，在客觀上足以引
起一般人之同情，認為即予宣告法定最低度刑期，尤顯嫌過重者
，始有其適用。上訴人僅因缺錢竟為本件犯行，其運輸毒品數量
又多達二公斤餘，如警察機關未及時查獲，流入市面，必加速毒
品氾濫，對我國社會安寧秩序及國人身體健康危害至鉅，且其於
審理中復未完全坦承犯行，其犯罪情狀並無何情輕法重客觀上足
以引起一般同情之情形，自無適用刑法第五十九條規定之餘地。
於理由內，依憑卷證資料，詳加指駁及說明。查海洛因為毒品危
害防制條例第二條第二項第一款所列之第一級毒品，並為行政院
依懲治走私條例第二條第四項授權公告之甲項管制進出口物品，
不得運輸亦不得私運進口。核上訴人運輸海洛因入境台灣之行為
，係犯毒品危害防制條例第四條第一項之運輸第一級毒品罪及懲
治走私條例第二條第一項之私運管制物品進口罪。上訴人與「SI
BA」及另一姓名、年籍不詳之成年男子間，就上開犯行有犯意聯
絡及行為分擔，均為共同正犯。上訴人一私運行為，觸犯上開二
罪名，為想像競合犯，應依刑法第五十五條前段規定，從一重之
運輸第一級毒品罪處斷。其持有第一級毒品海洛因之低度行為，
為其運輸第一級毒品海洛因之高度行為所吸收，不另論罪。又上
訴人雖於經警查獲後，即供出其毒品來源為「SIBA」等人，但未
提供足以查獲國際販毒集團之相關情資，警方亦未循線查獲其上
手，核與毒品危害防制條例第十七條規定得減輕其刑之構成要件
未合，尚不得援引該條規定予以減刑。乃撤銷第一審不當之科刑
判決，適用毒品危害防制條例第四條第一項、第十八條第一項前
段，第十九條第一項，懲治走私條例第二條第一項，刑法第十一
條（前段）、第二十八條、第五十五條、第三十七條第一項、第
九十五條之規定，並審酌上訴人因投資事業而缺錢，竟為貪圖美
金一萬四千元之利益．罔顧法律，共同運輸海洛因進入我國，且
私運進口之海洛因數量多達二公斤餘，如流入市面，必加速本地
毒品氾濫程度，危害重大，及上訴人嗣於審理中未能坦承全部犯
行，飾詞圖卸刑責等一切情狀，改判仍依想像競合犯從一重論處
上訴人共同運輸第一級毒品罪，量處無期徒刑，依法宣告褫奪公
權終身，並以上訴人為韓國籍之外國人，所為有害我國國民之行
為，且受本案有期徒刑以上刑之宣告，於執行完畢或赦免後，不
宜再留滯國內，爰併諭知於其刑之執行完畢或赦免後，予以驅逐
出境。扣案之海洛因三包（合計淨重二千七百零二點九九公克、
純度百分之八十八點五、純質淨重二千三百九十二點一五公克）
，係第一級毒品，含無法析離海洛因殘渣之涼鞋一雙及DANDY 廠
牌行李箱一只，均應依法諭知沒收銷燬；另扣案之毒品包裝袋三
只，既經鑑定機關就其與海洛因分別鑑析重量，有前述調查局之
鑑定通知書為憑，足證與海洛因並無不可析離之關係，且上訴人
已陳述該等包裝袋屬共犯即另一姓名、年籍不詳之成年男子所有
，並係供上訴人運輸毒品所用之物，乃併予依法宣告沒收。其採
證認事，經核於法尚無違誤。上訴意旨略稱：上訴人於高雄關稅
局詢問時，即已供述所攜帶入境之物係藥品，並無供稱該物係海
洛因，原判決竟謂上訴人於調查時已供承知悉所攜帶入境之物係
海洛因；又上訴人於檢察官向第一審法院聲請對其羈押時已供陳
，其於運輸毒品來台後就要回韓國，原判決事實欄卻認上訴人欲
將其運輸毒品所得，供作在泰國投資工廠之用，均與卷附證據不
符，且原判決對前開有利於上訴人之證據未予採納，復未說明其
理由，對其認定上訴人與友人在泰國合夥開設工廠，因資金不足
，而以攜帶毒品入境之違法行為賺取酬勞乙節，亦未說明其所憑
之依據；另原審未就韓國之麻藥與我國海洛因之區別，訊問上訴
人，致上訴人無機會解釋，自不能以上訴人於警檢及審理中之供
述，遽謂其已知悉所運輸者為海洛因；上訴人為外國人，且第一
次到台灣，如何能知悉我國查緝毒品甚為嚴格，原審未予詳查，
即認其應知悉我國查緝毒品甚為嚴格；倘上訴人知悉所攜帶入境
之物係海洛因，豈會僅與「SIBA」約定美金一萬四千元為酬；上
訴人並無犯罪前科，僅因家中貧窮，欲返韓國探望生病老母，一
時失慮，才幫忙運輸毒品，且本件毒品尚未流入市面而產生危害
，上訴人亦未獲得利益，到案後復已坦承犯行，並積極提供「SI
BA」之資料予檢警人員追查，顯有足堪憫恕之情，原審竟未適用
刑法第五十九條規定酌減其刑云云，據以指摘原判決違法。惟原
判決依憑上訴人迭於警詢、檢察官最初偵查及第一審法院受理檢
察官第一次聲請羈押訊問時之明確供述，已足認其已知悉自泰國
所攜帶入境台灣者為海洛因，有如前敘，故原判決雖未採取上訴
人於高雄關稅局詢問時籠統所供其攜帶入境之物係藥品等語為證
，復未說明其不採納該項供詞之理由，其理由敘述雖稍欠週延，
但於原判決之本旨不生影響，與判決理由矛盾之違法情形並不相
當，自不得執以指摘，資為適法之第三審上訴理由。另原判決對
如何認定上訴人在泰國與友人投資工廠，因資金不足，始起意受
「SIBA」之委託，以美金一萬四千元為酬，代為運輸毒品來台；
其自承於「SIBA」第一次要求代為運輸毒品來台時，因知悉該行
為係不法行為，故予以拒絕，如何由此可證其已知運輸毒品係屬
嚴重之犯罪行為；其僅因缺錢竟為本件犯行，所運輸之毒品數量
又多達二公斤餘，如未及時查獲，對我國社會安寧秩序及國人身
體健康危害至鉅，且於審理中復未完全坦承犯行，依其犯罪情狀
如何無刑法第五十九條酌減其刑規定之適用，皆已依據全案卷證
資料，詳敘其理由，並無上訴意旨所指違背法令之情形。至其餘
上訴意旨所指，皆係以自己之說詞，對原審採證認事之適法職權
行使，並已於判決內說明之事項，漫事指摘，復為單純事實上之
爭辯，且未就原判決究竟如何違背經驗或論理等證據法則，依據
卷內資料具體指明，其上訴難認有理由，應予駁回。
據上論結，應依刑事訴訟法第三百九十六條第一項，判決如主文
。
中　　華　　民　　國　九十四　年　 十二　 月　二十九　日
                      最高法院刑事第十一庭
                          審判長法官  謝　俊　雄
                                法官  陳　世　雄
                                法官  魏　新　和
                                法官  吳　信　銘
                                法官  徐　文　亮
      本件正本證明與原本無異
                                      書  記  官
中　　華　　民　　國　九十五　年　　一　　月　　二　　日
                                              Ｒ
